臺灣板橋地方法院民事裁定　　　　　　　96年度簡抗字第20號
抗　告　人　乙○○
相　對　人　甲○○
上列抗告人與相對人間返還借款事件，對於本院板橋簡易庭民國
96年6 月8 日所為裁定（96年度板簡調字第387 號），提起抗告
，本院裁定如下：
　　主  文
原裁定廢棄。
    理  由
一、抗告意旨略以：相對人戶籍地雖設於臺南縣東山鄉瓦厝子49
    之9 號，惟其目前確實住於臺北縣板橋市○○路237 巷24
    弄211 之2 號，係屬鈞院轄區，且本件相對人向抗告人借款
    之原因事實亦係發生於抗告人在臺北縣板橋市○○路之住所
    地，依民事訴訟法第1 條第1 項後段規定，鈞院非無管轄權
    ，抗告人向鈞院提起訴訟，並無違誤，原裁定以無管轄權而
    移送臺灣臺南地方法院，顯有不當，爰請求將原裁定廢棄等
    語。
二、按訴訟，由被告住所地之法院管轄。被告住所地之法院不能
    行使職權者，由其居所地之法院管轄。訴之原因事實發生於
    被告居所地者，亦得由其居所地之法院管轄。民事訴訟法第
    1 條第1 項亦設有明文規定。又按定普通審判籍之住所，應
    依民法之規定，依民法第20條第1 項之規定，以久住之意思
    住於一定之地域者，即為於該地有住所。最高法院著有21
    年上字第2717號判例意旨可資參照。又我國民法關於住所之
    設定，兼採主觀主義及客觀主義之精神，必須主觀上有久住
    一定區域之意思，客觀上有住於一定區域之事實，該一定之
    區域始為住所，故住所並不以登記為要件。又戶籍法為戶籍
    登記之行政管理規定，戶籍地址乃係依戶籍法所為登記之事
    項，戶籍地址並非為認定住所之唯一標準。查相對人之住所
    係設於臺北縣板橋市○○路237 巷24弄211 之2 號乙節，業
    據抗告人提出相對人於民國95年11月7 日就臺灣臺南地方法
    院95年度票字第11501 號民事裁定提起抗告之抗告狀，記載
    「籍設台南縣東山鄉瓦厝子49號之9 現住台北縣板橋市○○
    路237 巷24弄11之2 號」等語為證。經本院依職權調閱本院
    96年度簡上字第71號相對人對抗告人訴請確認本票債權不存
    在事件，相對人於起訴狀亦記載其住所為台北縣板橋市○○
    路237 巷24弄11之2 號，該事件本院96年1 月29日言詞辯論
    期日經向該址送達，亦經相對人親自簽領亦有起訴狀及送達
    證書附於本院96年度板簡字第82號卷第4 頁、第14頁可稽；
    相對人於96年4 月10日就該事件本院第一審判決不服提起上
    訴時，於上訴狀亦陳明以上開台北縣板橋市○○路址為住所
    ，此有上訴狀1 份附於本院96年度簡上字第71號卷第7 頁可
    憑。則抗告人主張相對人之住所係在臺北縣板橋市○○路
    237 巷24弄211 之2 號，原裁定法院有管轄權，應堪憑採。
    原裁定法院依相對人之戶籍地址認其住所應在台南縣東山鄉
    ，並依職權將本件裁定移送臺灣臺南地方法院，即有未洽。
    抗告意旨指摘原裁定不當，求予廢棄，為有理由，應由本院
    廢棄原裁定，另由原法院為適當之處理。
三、依民事訴訟法第436條之1第3項、第492條，裁定如主文。
中　　華　　民　　國　　96　　年　　8 　　月　　24　　日
                  民事第二庭    審判長法　官　梁宏哲
                                      法　官　鍾啟煌
                                      法　官　陳麗玲
以上正本係照原本作成
不得抗告
中　　華　　民　　國　　96　　年　　8 　　月　　24　　日
                                  書記官　陳玉心
